臺灣板橋地方法院交通法庭裁定　　　　100年度交聲字第383號
原處分機關　交通部公路總局臺北區監理所蘆洲監理站
異　議　人　吳政哲
上列異議人因不服原處分機關於民國99年12月21日所為北監蘆字
第裁46-C00000000號違反道路交通管理事件裁決書所為處分，經
聲明異議，本院裁定如下：
    主  文
原處分撤銷。
吳政哲汽車駕駛人，駕駛汽車經測試檢定酒精濃度超過規定標準
，吊扣普通重型機器腳踏車駕駛執照壹年，並應接受道路交通安
全講習。
    理  由
一、本件聲明異議意旨詳如附件聲明異議狀所載。
二、按汽車駕駛人，駕駛汽車經測試檢定酒精濃度超過規定標準
    者，處新臺幣一萬五千元以上六萬元以下罰鍰，並當場移置
    保管其車輛及吊扣其駕駛執照1 年。因而肇事致人受傷者，
    並吊扣其駕駛執照2 年；致人重傷或死亡者，吊銷其駕駛執
    照，並不得再考領，道路交通管理處罰條例第35條第1 項第
    1 款定有明文。又汽車駕駛人，有第35條第1 項規定之情形
    者，應接受道路交通安全講習，同條例第24條第1 項第2 款
    亦有明定。次按汽車駕駛人飲用酒類或其他類似物後其吐氣
    所含酒精濃度超過0.25mg/l或血液中酒精濃度超過百分之0.
    05以上者，不得駕車，道路交通安全規則第114 條第2 款亦
    明文規定。復按95年2 月5 日施行之行政罰法第26條規定，
    一行為同時觸犯刑事法律及違反行政法上義務規定者，依刑
    事法律處罰之。但其行為應處以其他種類行政罰或得沒入之
    物而未經法院宣告沒收者，亦得裁處之。前項行為如經不起
    訴處分或為無罪、免訴、不受理、不付審理之裁判確定者，
    得依違反行政法上義務規定裁處之，此即所謂一事不二罰原
    則。
三、經查：
  (一)異議人吳政哲於民國（下同）99年10月6 日凌晨4 時55分許
    ，騎用車號366-CMT 號重機車，行經新北市三重區○○○路
    175 巷口，為警攔停並實施酒測，測得其呼氣酒精濃度為0.
    61mg/l乙情，業據異議人於臺灣板橋地方法院檢察署檢察官
    99年度速偵字第6580號案件偵查時供承屬實，並於99年11月
    12日為緩起訴處分確定，緩起訴期滿日為100 年11月11日，
    緩起訴內容為：緩起訴期間為1 年，被告並應履行下列條件
    ：(1)立悔過書（已當庭履行完畢）。(2)於緩起訴處分確定後
    ，收受本署檢察官執行緩起訴處分命令通知書後2 個月內，
    向國庫支付新臺幣2 萬元，有臺北縣政府警察局舉發違反道
    路交通管理事件通知單1 紙、臺灣板橋地方法院檢察署檢察
    官99年度速偵字第6580號執行緩起訴處分命令通知書1 份附
    卷可憑。
  (二)按處理違反道路交通管理事件，有關文書送達之程序，依行
    政程序法之規定，違反道路交通管理事件統一裁罰基準及處
    理細則第五條定有明文。又送達，於應受送達人之住居所、
    事務所或營業所為之，但在行政機關辦公處所或他處會晤應
    受送達人時，得於會晤處所為之；於應送達處所不獲會晤應
    受送達人時，得將文書付與有辨別事理能力之同居人、受僱
    人或應送達處所之接收郵件人員，行政程序法第七十二條第
    一項、第七十三條第一項分別有所規定。本件異議人之戶籍
    地為「新北市○○區○○街68號2 樓」，是原處分機關自應
    將本件裁決書向上開地址送達，或於原處分機關辦公處所或
    他處會晤異議人時，交由其簽名收受、或應送達處所不獲會
    晤異議人時，得將文書付與有辨別事理能力之同居人、受僱
    人或應送達處所之接收郵件人員，始為適法。經查原處分機
    關於99年12月21日開立之北監蘆字第裁46-C00000000號裁決
    書，其送達僅由異議人之母林淑玲於原處分機關辦公處所當
    場簽名收受，有交通部公路總局臺北區監理所蘆洲監理站送
    達證書一紙在卷可考，是原處分機關未向異議人之戶籍地辦
    理送達，亦無在原處分機關辦公處所會晤異議人向其當場送
    達等情，而僅將本件裁決書於原處分機關辦公處所交由異議
    人之母林淑玲簽名收受以為送達，與前揭行政程序法規定即
    有未合，況觀諸卷內亦無相關資料足以認定，異議人之母與
    異議人係共同生活之同居人，且本件之送達方式亦非向異議
    人之應送達處所為之，更無法藉以知悉何人為異議人共同生
    活之同居人，本件原處分機關之送達，不能逕認原裁決書業
    已合法送達異議人。是以異議人在原裁決書開立後之100 年
    1 月13日聲明異議，應認尚未逾二十日之法定期限，合先敘
    明。
  (三)次按緩起訴期間內，有下列情形之一者，檢察官得依職權或
    依告訴人之聲請撤銷原處分，繼續偵查或起訴：（1 ）於期
    間內故意更犯有期徒刑以上刑之罪，經檢察官提起公訴者。
    （2 ）緩起訴前，因故意犯他罪，而在緩起訴期間內受有期
    徒刑以上刑之宣告者。（3 ）違背第253 條之2 第1 項各款
    之應遵守或履行事項者，刑事訴訟法第253 條之3 第1 項定
    有明文。是經檢察官為「緩起訴」處分者，於「緩起訴」之
    猶豫期間內，其最後是否會被檢察官提起公訴，應猶懸而未
    定，亦即「緩起訴」處分於猶豫期間內尚未具有實質之確定
    力，檢察官於緩起訴期間內，可對被告為繼續觀察，如被告
    顯無反省警惕之情或根本欠缺反省警惕之能力，檢察官仍得
    依職權或依告訴人之聲請，將被告「緩起訴」處分撤銷。再
    者，行政罰法第26條明訂一事不二罰之原則，且依該條規定
    ，於應受行政罰之行為如經不起訴處分或為無罪、免訴、不
    受理、不付審理之裁判確定者，始得依違反行政法上義務規
    定裁處之，是該條規定並未包括「緩起訴」處分在內，雖「
    緩起訴」處分之最終使被告免於刑事訴追之效果與「不起訴
    」處分之效果相同，惟緩起訴處分另需於一定期間內遵守或
    履行刑事訴訟法第253 條之2 各款所規定之事項（如向被害
    人道歉、立悔過書、向公庫或指定之公益團體、地方自治團
    體支付一定之金額等），故緩起訴處分是否即等同不起訴處
    分，即非無疑；又本於對被告不利益之規定不得任意擴張解
    釋之原則，行政罰法第26條第2 項所謂「不起訴處分確定」
    之規定是否包括「緩起訴處分」，實有疑議。另依行政罰法
    第26條第2 項之立法意旨，亦必須待緩起訴處分實質確定時
    ，被告才最終地確定免於受刑事訴追，原處分機關始得為行
    政裁罰，亦即在緩起訴期間內即猶豫期間期滿前，該緩起訴
    處分仍有被撤銷之可能，此時原處分機關若依法為行政裁決
    ，將使受處分人有同時遭受行政處罰及刑事訴追之危險，顯
    與行政罰法第26條規定之立法意旨相違背。準此，自行政罰
    法第26條規定立法意旨為有利於行為之解釋，應認應受行政
    裁罰之行為，關於罰鍰部分，同一事實如經緩起訴處分確定
    者，亦有行政罰法第26條明定一事不二罰原則之適用，而行
    政機關應待緩起訴處分實質確定（即緩起訴猶豫期間經過而
    未經撤銷）後，因行為人已最終確定免於受刑事處罰時，方
    得為與刑罰相類之罰鍰處分。
  (四)至原處分機關雖舉法務部會議記錄為據，惟按法官依據法律
    獨立審判，憲法第80條載有明文，各機關依其職掌就有關法
    規為釋示之行政命令，法官於審判案件時，固可予以引用，
    但仍得依據法律，表示適當之不同見解，並不受其拘束；司
    法行政機關所發司法行政上之命令，如涉及審判上之法律見
    解，僅供法官參考，法官於審判案件時，亦不受其拘束。是
    上開函釋意見，本僅供法院參考，本院並不受其拘束，附此
    敘明。
四、綜上所述，關於原處分處罰鍰新臺幣45000 元部分，異議人
    前開緩起訴期間為1 年，揆諸首揭說明，緩起訴處分雖有一
    事不二罰原則之適用，然緩起訴處分期間既尚未期滿，異議
    人仍有因刑事訴訟法第253 條之3 第1 項各款規定，經檢察
    官撤銷緩起訴處分繼續偵查或起訴而受刑事處罰之可能，此
    時行政機關若逕行依法行政裁罰，毋寧將使異議人有同時遭
    受行政處罰及刑事處罰之危險。準此，原處分機關自不得於
    緩起訴期間屆滿前，即依道路交通管理處罰條例第35條第1
    項第1 款規定逕予裁處異議人罰鍰之處分，應待緩起訴處分
    實質確定（即緩起訴猶豫期間經過而未經撤銷）後，因行為
    人已最終確定免於受刑事處罰時，方得為與刑罰相類之罰鍰
    處分，故在上開緩起訴處分尚未實質確定前，原處分機關逕
    依道路交通管理處罰條例規定裁處受處分人罰鍰新臺幣4500
    0 元部分，顯與行政罰法第26條第1 項前段、第2 項之規定
    意旨有違，難認允當。應另由原處分機關俟緩起訴期間屆滿
    未經撤銷緩起訴處分後，或檢察官在緩起訴期間內撤銷緩起
    訴處分並進行刑事訴追，由法院裁判確定後，再依行政罰法
    第26條第1 項前段、交通管理處罰條例第35條第8 項之規定
    ，就罰鍰部分另為適法之處理，併此敘明。至於其餘吊扣駕
    駛執照12個月及道安講習之處分，核屬與刑罰所定「自由刑
    」、「罰金刑」性質不同之「其他種類行政罰」，依行政罰
    法第26條第1 項但書規定，無一事二罰之問題，不待緩起訴
    處分之實質確定，自得逕予裁罰，是本件原處分機關此部分
    裁罰，於法核無不合，惟因本件酒後駕車為一個違規行為，
    罰鍰、吊扣處分及施以道路交通安全講習部分無從分離，從
    而，應認異議人提起本件異議為有理由，本院自應將原處分
    撤銷，自為裁罰如主文第二項所示，以期適法（參照臺灣高
    等法院暨所屬法院98年法律座談會刑事類提案第20號、第23
    號討論提案審查意見暨研討結果）。
據上論斷，應依道路交通事件處理辦法第19條，裁定如主文。
中    華    民    國    100    年    2    月    17    日
                    交通法庭  法  官  林 晏 鵬
上列正本證明與原本無異。
如不服本裁定，應於裁定送達後五日內敘明抗告理由，向本院提
出抗告狀。
                              書記官  陳 映 孜
中    華    民    國   100    年    2     月    18    日